臺灣高等法院刑事判決　　　　　　　　 94年度上易字第81號
　　上　訴　人　臺灣桃園地方法院檢察署檢察官
　　被　　　告　甲○○
上訴人因被告傷害等案件，不服臺灣桃園地方法院93年度易字第
849號，中華民國93年11月3日第一審判決（起訴案號：臺灣桃園
地方法院檢察署93年度偵字第7180號），提起上訴，本院判決如
左：
    主  文
原判決關於對於公務員依法執行職務時，施強暴部分撤銷。
甲○○對於公務員依法執行職務時，施強暴，處有期徒刑伍月，
如易科罰金，以佰元折算壹日。
    事  實
一、甲○○於民國（下同）93年4月17日18時20分許，在桃園縣
    蘆竹鄉○○村○○路○段19巷口前，因駕駛車號ＦＫ61253號
    重型機車未戴安全帽且逆向行駛，適遇桃園縣政府警察局大
    園分局蘆竹分駐所警員乙○○、丙○○於上開地點駕駛巡邏
    車執行巡邏勤務，潘、陳二員發現甲○○右揭違反道路交通
    安全規則之情節後，予以攔停取締，並要求甲○○出示機車
    行照及駕照予以開單告發違規，因甲○○未攜帶機車行照，
    警員乙○○便以無線電查詢車籍資料，此時甲○○心生不滿
    ，明知警員乙○○、丙○○正依法執行勤務，竟基於侮辱公
    務員之犯意，對警員乙○○、丙○○以「幹你娘老雞巴」
    等穢語辱罵2次（對於公務員依法執行職務，當場侮辱部分
    ，已判決確定）。嗣該2位警員欲以妨害公務現行犯逮捕甲○○時，甲○○竟另萌生對警員丙○○施強暴之犯意，以左
    手勒住丙○○脖子，施強暴以妨害公務，乙○○警員見狀即
    上前搶救排除，甲○○竟與潘陳兩位警員猛力拉扯，致乙○○重心不穩跌倒在地，受有左股骨幹粉碎性骨折之傷害，案
    經檢察官提起公訴。
    理   由
甲、程序方面：本件檢察官原起訴被告涉嫌刑法第140條第1項及
    同法第135條第1項之罪，原審判決被告有罪，檢察官僅就被
    告涉嫌刑法第135條第1項及第277條第1項部分上訴，其餘部
    分未上訴，被告對原審判決亦未上訴，因此原審論處被告刑
    法第140條第1項部分罪部分，已告確定，合先敘明。
乙、實體方面：
壹、認定犯罪事實所憑之證據
一、被告甲○○自白以穢語辱罵依法執行職務之警員等情（偵卷
    第5頁反面至6頁、本院卷第18頁）。
二、證人即警員乙○○、丙○○之證述甲○○不服取締告發交通
    違規，辱罵警員，並用左手勒住潘警員脖子，乙○○警員情
    急上前搶救排除潘員受困之際，因而重心不穩倒地左股股折
    受傷之事實。（偵卷第8至9頁反面、原審卷第35至39頁、本
    院卷第19至20頁）
三、敏盛綜合醫院診斷證明書證明乙○○警員左股股幹粉碎性股
    折之事實（第7180號偵卷第14頁）。
四、舉發違反道路交通管理事件通知單、酒測單（偵卷第10至13
    頁）
貳、被告之辯解
一、被告矢口否認伊於遭警員乙○○、丙○○以妨害公務現行犯
    逮捕時有對丙○○施強暴犯行（本院卷第16至17、20頁）。
參、本案爭點整理：
一、被告是否有勒住警員丙○○的脖子，施強暴妨害公務之行為
    ？
二、被告是否在對丙○○警員施強暴妨害公務時，乙○○警員因
    搶救排除潘警員拉扯之際而倒地受傷，或蓄意用左手撞擊陳
    員致陳警員受傷？
肆、本院之判斷
一、訊據被告甲○○對於於上開時、地以「幹你娘老雞巴」等穢
    語辱罵依法執行職務之警員乙○○、丙○○等情坦承不諱，
    核與證人即警員乙○○、丙○○之證述相符，是被告此部分
    之自白與事實相符，其於公務員依法執行職務時當場侮辱之
    犯行事證明確，首堪認定，並經原審判刑有罪確定。
二、雖被告矢口否認伊於遭警員乙○○、丙○○以妨害公務現行
    犯逮捕時有對丙○○施強暴犯行，辯稱：伊並無掐警員丙○○的脖子云云。惟查：
(一)、前揭犯罪事實，業據證人即警員丙○○證稱：「我拉住被告
    褲頭，被告有勒住我的脖子，告訴人要過來幫忙，當時我脖
    子被勒住，不知道他如何跌倒。」（偵卷第28頁、本院卷第
    19頁）等語，復於原審審理時具結證稱：「我的右手仍然抓
    大園分局蘆竹分駐所警員乙○○於檢察官訊問時證稱：「因
    為被告拒捕要強制帶回時，被告勒住潘的脖子」（偵卷第28
    頁）等語，及於原審審理時具結證稱：「我就跟丙○○一左
    一右，要把被告往後拉下車來，被告就開始反抗，拉扯之間
    ，被告就從機車右方跳下車，我就鬆手，但是我們還是繼續
    要逮捕他，丙○○與被告在拉扯間，突然被被告自後面以左
    手勒住脖子」（原審卷第31、32頁）、本院訊問時證稱：「
    被告用左手勒住潘警員的脖子，我要以擒拿法拉住他的右手
    ，.... 」（本院卷第19頁）等語相符，足徵案發當時被告
    甲○○確有以左手勒住警員丙○○之脖子無訛，被告空言否
    認，顯係卸責之詞，不足採信，其對於公務員依法執行職務
    時施強暴之犯行，事證亦明，堪以認定。
三、被告是否用左手肘撞擊警員乙○○胸部，致乙○○重心不穩
    跌倒在地，受有左股骨幹粉碎性骨折之傷害，因認被告另涉
    犯刑法第二百七十七條第一項之傷害罪云云。經查：
(一)、雖證人乙○○先於其所自行製作之職務報告中記載係「因王
    某身材魁梧壯碩且極力反抗欲掙脫之時與職等發生拉扯，並
    用左手肘猛擊職之腹部，致使職倒地造成左大腿骨骨折送醫
    急救」（偵卷第8頁）；另於原審審理時改稱「我從被告右
    方靠近被告，然後要抓住被告的右手，我的手快要抓到被告
    的手的時間，被告這時候右手曲肘往後一蹬，擊中我的胸腹
    之間，我重心不穩倒」等語，所述情節先後反覆，雖其於原
    審93年10月20日訊時稱於職務報告可能寫錯云云（原審卷第
    33 頁）；另於本院訊問時證稱：「被告用手勒住潘警員脖
    子，當我要抓被告右手時，被告左手仍然勒住潘警員的脖子
    」，且依證人所述之相關位置，被告顯係以左手勒住潘警員
    之脖子，而於陳警員前往支援潘警員時，仍未對潘警員鬆手
    ，則被告不可能用左手肘故意撞擊乙○○警員之胸部，致陳
    員倒地骨折。
(二)、又證人丙○○於93年10月20日原審審理時先證稱：「被告就
    用右手肘頂，我就聽到一聲清脆的聲音，就聽到我的同事（
    指乙○○）跟我講說，他的腳斷掉了」，後稱「是被告回去
    派出所的時候，他跟我們講說他用手肘頂乙○○的胸部，讓
    乙○○倒地」，但另稱「（審判長問：你當時在現場有沒有
    看到被告用手肘打乙○○的胸部？）因為我頭被壓低，所以
    我沒有看到」等語，是證丙○○警員並未目睹被告以手肘推
    撞陳警員，可見被告是否以手肘撞擊告訴人腹部亦非無疑。
    再查，依據證人丙○○於原審所述「我的右手仍然抓住被告
    的褲頭，被告這時用左手繞過我的脖子，把我脖子勒住與我
    發生拉扯，此時證人丙○○係站在被告左後方（原審93
    年10月20日審判筆錄第9頁），又據告訴人乙○○所述，渠
    見證人丙○○遭被告以左手勒住脖子時，便自被告右方靠近
    被告等情，則當時情狀應係證人丙○○立於被告左側，告訴
    人立於被告右側，是乙○○警員是在丙○○警員遭被告勒住
    脖子，上前搶救排除時與丙○○警員跟被告相互拉扯而重心
    不穩倒地受傷，顯非被告蓄意以手肘撞擊而受傷，洵堪認定
    。
伍、論罪科刑之理由
    核被告甲○○對於公務員依法執行職務時，施以強暴之行為
    ，係犯刑法第135條第1項之妨害公務罪。其先後對於警員勒
    之分，惟係同時同地均為同一妨害公務行為所發生之結果，
    且本罪之設，乃注重公務執行之保護而非執行職務之公務員
    。是於本罪之罪數判斷上，自應以執行之公務個數為準。亦
    即，縱使同時對執行職務一公務之二以上公務員施以強暴脅
    迫者，由於所侵害之法益單一，仍僅論以一罪之刑為已足。
    且前揭之拉扯造成乙○○警員倒地受傷之犯行，均係被告以
    強暴方法妨害公務之結果，並非故意推撞乙○○警員致乙○○警員受傷，此部分不另論以傷害罪，故被告甲○○上揭對
    於公務員依法執行職務時，對二警員施以強暴之行為，應係
    成立一妨害公務罪。公訴意旨指被告涉有刑法第277條第一
    項之故意傷害罪嫌，爰不另為無罪之諭知，併此敘明。
陸、爰審酌被告於警員依法執行職務時，對其施以強暴，妨害公
    務執行且接續對警員當場辱罵，施加侮辱，情節非輕，足見
    其視國家公權力於無物等一切情狀，分別量處如主文所示之
    刑，並均諭知易科罰金之折算標準。
柒、撤銷原審判決之理由
    原審論罪科刑固非無見，本件被告甲○○雖非蓄意以左手肘
    撞擊被害人乙○○胸腹部，致乙○○警員倒地股折，惟其在
    勒住丙○○警員脖子施強暴行為妨害公務時，乙○○警員上
    前為搶救排除丙○○警員受困之際，其用力拉扯致乙○○警
    員重心不穩倒地受傷，究屬同時同地一妨害公務行為所造成
    之犯罪結果，此犯罪行為所造成之損害，參照刑法第57條之
    規定為量刑審酌之加重之重要依據，事實欄究不能棄置不論
    ，原審判決事實欄竟將此犯罪之結果排除於事實之外，量刑
    亦未加以審酌，尚有未恰。檢察官上訴意旨指摘原判決不當
    ，雖無理由，惟原判決既有可議，自應由本院將原判決關於
    刑法第135條第1項部分罪刑撤銷改判。
捌、適用法律
    實體法：刑法第135 條第1項、第41條第1項前段，罰金罰鍰
            提高標準條例第1條前段、第2條。
    程序法：刑事訴訟法第369條、364條、第299條第1項。
本案經檢察官王安明到庭執行職務。
中    華     民    國    94    年   1    月   31      日
                   刑事第十七庭審判長法  官  吳啟民
                                     法  官  蘇隆惠
                                     法  官  林瑞斌
以上正本證明與原本無異。
不得上訴。
                                     書記官  游桂
中　　華　　民　　國　　94　　年　　2 　　月　　1 　　日
附錄：本案論罪科刑法條全文
中華民國刑法第135條第1項
對於公務員依法執行職務時，施強暴脅迫者，處三年以下有期徒
刑、拘役或三百元以下罰金。
